臺灣新竹地方法院民事判決  
109年度訴字第1063號
原      告  王淇謀  
訴訟代理人  楊隆源律師                      
被      告  戴鸝緯  
上列當事人間遷讓房屋等事件，本院於民國109年1月14日言詞辯
論終結，判決如下：
    主      文
被告應將門牌號碼新竹市○○路○○○巷○○號二十樓之一房屋騰空返
還原告。
被告應給付原告新臺幣伍萬柒仟元，及民國一○九年十二月二十
一日起至清償日止，按年息百分之五計算之利息。
被告應自民國一○九年十一月十六日起至遷讓返還第一項房屋之
日止，按月給付原告新臺幣貳萬元。
訴訟費用由被告負擔百分之九十八，餘由原告負擔。
本判決第一項，於原告以新臺幣貳拾萬肆仟元為被告供擔保後，
得假執行。
本判決第二項，於原告以新臺幣壹萬玖仟元為被告供擔保後，得
假執行。
本判決第三項各期到期款項，經原告每期以新臺幣柒仟元為被告
供擔保後，得假執行。
原告其餘假執行之聲請駁回。
    事實及理由
一、原告主張：
（一）被告於民國108年11月13日向原告承租門牌號碼新竹市○○
      路000巷00號20樓之1（下稱系爭房屋），約定租賃期間自
      108年11月16日至109年11月15日為期1年，每月租金為新
      臺幣（下同）11,111元，稅後實付10,000元，並應按月負
      擔管理費1,000元，應於每月5日前繳納，租期屆滿時被告
      即應將系爭房屋騰空返還予原告，逾期不即時遷讓房屋，
      應賠償原告按租金額一倍計算之違約金（下稱系爭租約）
      ，而被告已給付押租金20,000元。詎被告自109年5月起即
      未依約繳納租金及管理費，迄至契約屆滿時，已積欠原告
      8個月租金80,000元、管理費8,000元，扣除押租金20,000
      元，尚積欠原告68,000元。
（二）又系爭租約已於109年11月15日終止，迄今被告仍繼續占
      有使用系爭房屋，已違反系爭租約第12條第3項之約定，
      依約應按月賠償原告租金額一倍計算之違約金10,000元，
      並得請求相當於租金之損害10,000元，則原告自得請求被
      告自109年11月16日起至遷讓之日止按月給付原告20,000
      元。
（三）綜上，爰依系爭租約第12條第3項、租賃及不當得利法律
      關係提起本件訴訟，提起本件訴訟，並聲明：
　１、被告應將門牌號碼新竹市○○路000巷00號20樓之1房屋騰空
      返還予原告。
　２、被告應給付原告68,000元，及自起訴狀繕本送達翌日起至
      清償日止，按年息百分之5計算之利息。
　３、被告應自109年11月16日起至遷讓系爭房屋之日止，按月給
      付原告21,000元。
　４、願供擔保，請准宣告假執行。
二、被告未於言詞辯論期日到場，亦未提出書狀作何聲明或陳述
    。
三、得心證之理由：
（一）原告主張被告向原告承租系爭房屋，每月租金及管理費合
      計11,000元，應於每月5日繳納當期之租金及管理費，被
      告已支付押租金20,000元，而被告自109年5月起即未依約
      繳納租金，迄今仍未遷離等情，業據原告提出房屋租賃契
      約書、存證信函、回執等件為證（本院卷第15至39頁），
      核與原告所述相符。而被告經合法通知未曾到場爭執，亦
      未提出任何有利於己之聲明、陳述或證據，以供本院審酌
      ，本院依調查證據之結果及斟酌全辯論意旨，自堪信原告
      主張為真實。
（二）按承租人應依約定日期，支付租金；承租人租金支付有遲
      延者，出租人得定相當期限，催告承租人支付租金，如承
      租人於期限內不為支付，出租人得終止契約；租賃物為房
      屋者，遲付租金之總額，非達二個月之租額，不得依前項
      之規定，終止契約；承租人於租賃關係終止後，應返還租
      賃物，民法第439條前段、第440條第1項、第455條前段分
      別定有明文。又押租金之主要目的在於擔保承租人履行租
      賃債務，故租賃關係消滅後，承租人如有欠租或其他債務
      不履行時，其所交付之押租金，發生當然抵充之效力（最
      高法院87年度台上字第1631號判決同此見解）。經查：
　１、原告固於109年7月23日以新竹光華街郵局存證信函，催告
      被告給付租金及管理費，逾15日未繳納即終止契約；於10
      9年9月9日以新竹光華街郵局存證信函終止系爭租約等情
      ，雖據其提出存證信函、回執為證（本院卷第31至39頁）
      ，惟揆諸前揭意旨可知，倘承租人有給付押租金，須先以
      押租金抵償後仍遲付租金達2個月之租額，出租人始得終
      止租約。惟查，被告雖自109年4月16日至109年7月15日3
      個月之租金及管理費33,000元，嗣原告於109年7月23向被
      告定期催告，並表示逾期未繳即終止系爭租約之意思表示
      時，因被告積欠數額，經抵充押租金20,000元，僅為13,0
      00元尚未達2個月租金數額即20,000元，自不生合法終止
      系爭租約之效力，復於109年9月9日表示終止系爭租約時
      ，被告以積欠達5個月租金及管理費55,000元，經抵充押
      租金20,000元，已達35,000元，已逾2個月租金數額，原
      告固得終止系爭租約，惟原告並未提出該存證信函之回執
      ，尚難認該終止契約之意思表示已到達被告，亦不生終止
      系爭租約之效力，則原告提前終止系爭租約既不合法，其
      主張系爭租約既已因租期屆滿而終止，即屬有據。是原告
      請求被告遷讓返還系爭房屋，為有理由，應予准許。
　２、原告又主張被告自109年5月起即未依約給付租金及管理費
      ，積欠其租金88,000元等情，惟自被告未繳付租金及管理
      費之日即109年4月16日起，至租期屆滿之日即109年11月1
      5日間，該期間為7個月租期，則被告應僅積欠原告7個月
      之租金及管理費77,000元，經抵充押租金20,000元後，原
      告得請求被告給付之租金及管理費為57,000元，逾此數額
      之請求，則屬無據，應予駁回。
　３、從而，原告請求被告遷讓返還系爭房屋，及給付積欠租金
      及管理費57,000元，為有理由，應予准許，逾此數額之請
      求，則屬無據，應予駁回。
（三）次按無法律上之原因而受有利益，致他人受損害者，應返
      還其利益，民法第179條定有明文。又按依不當得利之法
      則請求返還不當得利，以無法律上之原因而受利益，致他
      人受有損害為其要件，故其得請求返還之範圍，應以對方
      所受之利益為度，非以請求人所受損害若干為準，無權占
      有他人土地，可能獲得相當於租金之利益為社會通常之觀
      念（最高法院61年台上字第1695號民事判例意旨可參）。
      又系爭租約第12條第1項、第3項記載：租期屆滿或租賃契
      約終止時，承租人應將房屋返還出租人並遷出戶籍或其他
      登記；承租人未依第一項約定返還房屋時，出租人得項承
      租人請求未返還房屋期間之相當月租金額外，並得請求相
      當月租金額一倍（未足一個月者，以日租金折算）之違約
      金至返還為止，有房屋租賃契約書可參（本院卷第21頁）
      ，則揆諸前揭說明可知，倘承租人於租賃關係終止後，未
      依約返還房屋者，除應給付出租人相當之租金損害外，尚
      須給付出租人相當於一個月租金之違約金。經查，系爭租
      約業於109年11月15日終止，已如前述，被告迄今仍未移
      交系爭房屋予原告，繼續占用系爭房屋，自屬無法律上之
      原因，並受有相當於租金之利益，致原告受有相當於租金
      之損害，參以被告前以每月10,000元作為承租系爭房屋之
      租金，本院認以前開金額作為原告所受之損害，應屬適當
      ；另原告尚得依系爭租約第12條第3項約定，請求被告至
      返還系爭房屋之日止給付相當於一個月租金之違約金，且
      該違約金債權之有無，繫諸於被告是否依約搬遷與否，屬
      被告所得控制事項，並非無上限，且其等以原每月租金1
      倍計算違約金即每月10,000元，約定數額亦未過高，亦屬
      適當，則原告得請求被告自109年11月16日起至遷讓系爭
      房屋之日止，按月給付原告20,000元，逾此數額之請求，
      則屬無據，應予駁回。
　四、綜上所述，原告依系爭租約第12條第3項、租賃及不當得
      利法律關係，請求被告遷讓返還系爭房屋，及請求被告給
      付原告57,000元，及自109年11月16日起至返還系爭房屋
      之日止，按月給付原告20,000元，洵屬有據。從而，原告
      請求被告將系爭房屋騰空返還予原告；被告給付57,000元
      ，及自起訴狀繕本送達翌日起（即109年12月21日）至清
      償日止，按年息百分之5計算之利息；自109年11月16日起
      至返還系爭房屋之日止，按月給付原告25,000元，為有理
      由，應予准許，逾此範圍之請求，則屬無據，應予駁回；
      並就原告勝訴部分准許為假執行之宣告；至原告敗訴部分
      假執行之聲請，則因訴之駁回而失所依據，不予准許。
　五、據上論結，本件原告之訴為一部有理由，一部無理由，依
      民事訴訟法第79條、第390條，判決如主文。
中　　華　　民　　國　　110 　年　　2 　　月　　4 　　日
                  民事第一庭　　法　官　王碧瑩
以上正本係照原本作成。　　　　　　　　　
如對本判決上訴，須於判決送達後20日內向本院提出上訴狀。如
委任律師提起上訴者，應一併繳納上訴審裁判費。
中　　華　　民　　國　　110 　年　　2 　　月　　5 　　日
                                書記官  嚴翠意